【裁判字號】    90,交易,231
【裁判日期】    901109
【裁判案由】    過失傷害
【裁判全文】
臺灣臺南地方法院刑事判決                          九十年度交易字第二三一號
    公  訴  人  臺灣臺南地方法院檢察署檢察官
    被      告  甲○○
右列被告因過失傷害案件，經檢察官提起公訴（九十年度營偵字第五六五號），本院
判決如左：
    主  文
甲○○從事業務之人，因業務上之過失傷害人，處有期徒刑貳月，如易科罰金，以參
佰元折算壹日。
    事  實
一、甲○○係「民昌瓦斯行」之員工，平日工作即包含駕駛機車載運瓦斯，騎機車係
    其附隨業務，乃從事駕駛業務之人。其於民國八十九年十二月六日下午，駕駛車
    牌號碼ＯＵＹ—一九九號重型機車載運瓦斯，沿屬市區道路之台南縣新營市○○
    路○○道，由北往南方向行駛，而於同日下午四時三十五分許，途經該路之三民
    路郵局前時，理應注意行車速度，在市區○○道上，時速不得超過三十公里，且
    應注意汽車行駛時，駕駛人應注意車前狀況，並隨時採取必要之安全措施，又依
    當時天候晴朗、日間自然光線、路面乾燥無缺陷、道路上未有任何障礙物、視距
    復屬良好等情形以觀，客觀上亦無不能注意之情事，其竟疏於注意車前狀況，貿
    然以時速三十五至四十公里之速度超速前行。適有乙○○○駕駛車牌號碼ＡＲＺ
    —八一二號重型機車，自該郵局前欲起步行駛，亦停等起駛不當，即貿然將機車
    移至快慢車道分道線附近。甲○○因有前述疏失，致見乙○○○之機車時，業已
    避煞不及，而與乙○○○所騎之機車發生碰撞，乙○○○隨即人、車倒地，並因
    之受有左側股骨幹骨折之傷害。
二、案經乙○○○訴由台南縣警察局新營分局報請台灣台南地方法院檢察署檢察官偵
    查起訴。
    理  由
一、右述犯罪事實，業據被告甲○○於警訊時及偵審中坦白承認，核與告訴人乙○○
    ○於警訊時及偵審中所指訴之情節相符，並有台南縣警察局道路交通事故調查報
    告表一紙及現場相片五張在卷可資佐證。又告訴人因本件車禍，而受有如事實欄
    所載等傷害，復有新興醫院九十年三月十二日興醫乙診（九十）字四四二號診斷
    證明書一紙附卷可參。
二、按行車速度，依標誌之規定，無標誌者，在市區○○道上，時速不得超過三十公
    里，修正前道路交通安全規則第九十三條第一項第二款前段定有明文；又汽車行
  駛時，駕駛人應注意車前狀況及兩車併行之間隔，並隨時採取必要之安全措施，
    道路交通安全規則第九十四條第三項亦規定甚明。本件被告甲○○駕駛機車，並
    於屬市區道路之上述三民路慢車道上行駛，理應注意前述道路交通安全規則，而
    案發當時天候晴朗、日間自然光線、路面乾燥無缺陷、道路上未有任何障礙物、
    視距復屬良好等情，亦有上開道路交通事故調查報告表載明可考，據此判斷，客
    觀上亦無不能注意之情事，其竟疏於注意車前狀況，並貿然以時速三十五至四十
    公里之速度超速前行，致不慎與告訴人乙○○○所騎之機車發生碰撞，故被告之
    駕駛行為，顯有過失。
三、況本件經送台灣省台南區行車事故鑑定委員會及臺灣省車輛行車事故覆議鑑定委
    員會鑑定結果，亦均持相同見解，有台灣省台南區行車事故鑑定委員會九十年七
    月十三日南鑑字第九００七七０號函及所附之鑑定意見書、臺灣省車輛行車事故
    覆議鑑定委員會九十年九月十三日府覆議字第九０一七四九號函各一份在卷可參
    ，此益證被告甲○○駕車肇事致告訴人乙○○○受傷之行為，確有過失無疑。此
    外，參照卷附之現場蒐證照片，可知告訴人所騎之機車，係右倒於快慢車道分道
    線處，並於車頭處留有一條刮地痕，而機車受損部位，位在前輪與車身間左側軸
    心處，且機車倒地處之北方慢車道上，亦停有小客車等情，而根據上述資料判斷
    ，告訴人之機車於肇事時，則應已移至快慢車道分道線附近（參見前述臺灣省車
    輛行車事故覆議鑑定委員會覆議函內容），故告訴人駕駛機車起駛時，有停等不
    當之行為，應可認定。至告訴人停等起駛不當之行為，亦係本件車禍肇事之原因
    ，雖有前開台灣省台南區行車事故鑑定委員會鑑定意見書載明可證，然被告之上
    述過失，既與告訴人之過失，併合而為本件車禍之肇事原因，則告訴人之過失，
    或可供為對被告量刑時之斟酌，但被告之刑責，則不能因此相抵而獲得減免，附
    此敘明。
四、末查，告訴人乙○○○係因此次車禍，而受有如事實欄所載之傷害，故被告甲○
    ○之過失駕駛行為，與告訴人所受之傷害結果間，具有相當因果關係，復屬顯然
    。從而，本件事證已甚明確，被告之業務過失傷害犯行，堪以認定。
五、甲○○係「民昌瓦斯行」之員工，平日工作即包含駕駛機車載運瓦斯，騎機車係
    其附隨業務，乃從事駕駛業務之人，其駕駛機車超速且疏未注意車前狀況，而與
    告訴人乙○○○所騎之機車發生碰撞，並致告訴人受傷，核其所為係犯刑法第二
    百八十四條第二項前段之業務過失傷害罪。本院審酌被告之生活狀況、品行、智
    識程度，及其駕駛機車超速且疏未注意車前狀況，以致肇事，其過失程度經核並
    非輕微，而告訴人所受如事實欄所載之傷勢，亦屬嚴重，然如前述，告訴人停等
    起駛不當之行為，亦係本件車禍肇事之原因，且被告犯罪後業已坦承不諱，犯後
    態度尚稱良好等一切情狀，量處如主文所示之刑，並諭知易科罰金之折算標準，
    以資懲儆。
據上論斷，應依刑事訴訟法第二百九十九條第一項前段，刑法第二百八十四條第二項
前段、第四十一條第一項前段，罰金罰鍰提高標準條例第一條前段、第二條，判決如
主文。
中    華    民    國      九十      年      十一          月      九    日
                              臺灣臺南地方法院交通法庭
                                  法  官    陳  志  成
右正本證明與原本無異
如不服本判決應於送達後十日內向本院提出上訴狀
                                      書記官
中    華    民    國      八十      年                月                日
附錄本案論罪科刑法條全文：
中華民國刑法第二百八十四條第二項（業務過失傷害罪）
從事業務之人，因業務上之過失傷害人者，處一年以下有期徒刑、拘役或一千元以下
罰金，致重傷者，處三年以下有期徒刑、拘役或二千元以下罰金。


司法院資訊處製作；財團法人民間司法改革基金會備份。
